臺灣板橋地方法院民事判決　　　　　　　93年度訴字第1849號
原　　　告　交通部公路總局第一區養護工程處
法定代理人　丙○○
訴訟代理人　成介之律師
被　　　告　乙○○
　　　　　　甲○○
　　　　　　欣野貿易有限公司
上一人之法定代理人
　　　　　　丁○○
上列三人共同訴訟代理人
　　　　　　張麗真律師
上列當事人間請求侵權行為損害賠償事件，於中華民國94年9月
15日言詞辯論終結，本院判決如下：
    主          文
被告乙○○、甲○○、欣野貿易有限公司應連帶給付原告新臺幣
伍拾柒萬肆仟伍佰壹拾貳元，及自中華民國九十三年九月十五日
起至清償日止按週年利率百分之五計算之利息。
原告其餘之訴駁回。
訴訟費用由被告連帶負擔。
本判決第一項於原告以新臺幣貳拾萬元為被告預供擔保後，得為
假執行；被告於執行標的物拍定、變賣、或物之交付、或假執行
執行程序終結前，以新臺幣伍拾柒萬肆仟伍佰壹拾貳元為原告預
供擔保，或將請求之標的物提存後，得免為假執行。
原告其餘假執行之聲請駁回。
    事 實 及 理 由
壹、程序方面：
一、原告經合法通知，未於最後言詞辯論期日到場，核無民事訴
    訟法第386 條各款所列情形，爰依被告之聲請，由其一造辯
    論而為判決。至於94年9 月15日本件最後言詞辯論期日原告
    之訴訟代理人成介之律師雖委任劉恩紘為複代理人到場，然
    並未提出成介之律師所具之委任狀，且原告委任其訴訟代理
    人成介之律師、楊政雄律師，並未授與民事訴訟法第70條第
    1 項但書及第2 項規定之特別代理權，不得委任複代理人到
    場，則原告之訴訟代理人成介之律師委任複代理人劉恩紘到
    場自無合法代理原告之權利，另原告之訴訟代理人成介之律
    師亦曾委任戊○○為複代理人，因原告之訴訟代理人成介之
    律師並無委任複代理人之權限，該部分亦非合法，而戊○○
    以成介之律師之複代理人身分參與之程序為調解程序，因本
    件並未調解成立，故於本件之判決程序並無影響，且戊○○
    為成介之律師之複代理人亦毋庸記載於本判決之當事人欄內
    ，併此敘明。
二、按中央或地方機關，有當事人能力，民事訴訟法第40條第4
    項定有明文。經查，本件原告交通部公路總局第一區養護工
    程處為交通部公路總局之機關，有法定代理人之設置，有獨
    立之人員，有獨立之會計室，又可對外行文，原告應有當事
    人能力，亦先予敘明。
貳、當事人之主張：
一、原告方面：
    聲明請求：被告乙○○、甲○○及欣野貿易有限公司應連帶
    給付原告新台幣（下同）58萬元，及自民國93年2 月19起至
    清償日止，按年息百分之5 計算之利息。並陳明原告願供擔
    保以代釋明，請准宣告假執行。其陳述及所提出之證據如下
    ：
(一)按政府機關有當事人能力，民事訴訟法第40條第4 項定有明
    文。本件原告交通部公路總局第一區養護工程處為交通部公
    路總局之機關，係依「交通部公路總局組織條例」第6 條設
    立，復依「交通部公路總局各區養護工程處組織通則」第2
    條、第6 條、第7 條及第9 條之規定，掌理轄區○○路養護
    工程等相關事項，有法定代理人之設置，有獨立之人員，有
    獨立之會計室，又可對外行文，依最高法院51年度台上字第
    2772號判例意旨，應認原告有當事人能力，合先陳明（附件
    一號）。又按「二人以上於左列各款情形，得為共同訴訟人
    ，一同起訴或一同被訴：為訴訟標的之權利或義務，係同種
    類，而本於事實上及法律上同種類之原因者，但以被告之住
    所地在同一法院管轄區域內，或有第四條至第十九條所定之
    共同管轄法院者為限」，民事訴訟法第53條第3 款定有明文
    。查本件被告對原告應付連帶損害賠償責任，原告爰依民法
    第184 條及第188條等規定請求損害賠償，而被告之戶籍或
    營業所又均設籍於鈞院轄區內之前揭地址，故原告將被告三
    人列為本件之共同被告，並予陳明。
(二)緣原告所有車號為109-QN號之國瑞牌掃路車，於93年2 月18
    日上午11時許，在桃園縣大園鄉台15線27K+960 南下內側車
    道執行掃街作業時，遭由訴外人吳哲瑋駕駛，車號為3F-297
    ，登記為被告欣野貿易有限公司（下稱欣野公司）所有之大
    貨車撞擊，此有桃園縣警察局交通隊大園交通分隊93年2 月
    24日所開立之道路交通事故證明書及道路交通事故現場圖可
    以為證（原證一號）。原告所有前揭掃路車因遭吳哲瑋駕駛
    之大貨車撞擊而造成損害（原證二號），後經招標修復，共
    計支出58萬元，此有原告機關與訴外人名隆汽車股份有限公
    司93年4 月27日所訂招標契約可以為證（原證三號）。惟訴
    外人吳哲瑋於本件車禍發生後即因傷重不治死亡（原證四號
    ），原告爰對其繼承人即其父母乙○○、甲○○訴請損害賠
    償。另因事故發生時間為平常上班時間，訴外人吳哲瑋當時
    應係在執行公司交派之職務，故原告亦訴請被告欣野公司應
    負連帶損害賠償責任。
(三)有關應負連帶責任之主體：
  １、按「因故意或過失，不法侵害他人之權利者，負損害賠償
      責任。」，「負損害賠償責任者，除法律另有規定或契約
      另有訂定外，應回復他方損害發生前之原狀。因回復原狀
      而應給付金錢者，自損害發生時起，加給利息。第一項情
      形，債權人得請求支付回復原狀所必要之費用，以代回復
      原狀。」，又「繼承人自繼承開始時，除本法另有規定外
      ，承受被繼承人財產上之一切權利義務。」，民法第184
      條第1 項前段、第213 條及第1148條分別定有明文。
  ２、訴外人吳哲瑋駕駛大貨車不慎撞擊原告所有之掃路車，造
      成該車損壞，原告因修復共支出必要費用58萬元，依民法
      第184 條及第213 條規定，該修復掃路車之必要費用，原
      應由訴外人吳哲瑋負擔，惟吳君於事故後旋因傷重不治，
      依繼承之法律關係，被告乙○○及甲○○（及訴外人吳哲
      瑋之父母）即對原告負損害賠償責任。
  ３、再按「受僱人因執行職務，不法侵害他人之權利者，由僱
      用人與行為人連帶負損害賠償責任。」，民法第188 條第
      1 項前段著有規定。經查訴外人吳哲瑋當時係受僱於被告
      公司，故駕駛登記為被告欣野公司所有，車號為3F-297號
      之大貨車，而事故當時又為平常上班時間（93年2 月18日
      星期三上午11時左右），客觀上應可認訴外人當時之駕駛
      行為為執行業務之行為，故其僱用人即被告欣野公司即應
      與訴外人負連帶損害賠償責任。
(四)有關吳哲瑋之完全過失：
  １、系爭路段速限為60公里（原證六號），被告主張為80公里
      ，非為事實。
  ２、又依原告94年7 月26日陳報狀所附照片（此乃模擬實際大
      貨車駕駛狀況所拍攝，亦即拍照之位置乃於大貨車駕駛座
      駕駛人眼睛位置向前拍攝）可知，大貨車行經距原告掃街
      車所在位置前110 公尺處，即可開始看見掃街車，至100
      公尺及90公尺處即可清楚及完全看見掃街車。而依正常行
      車物理概念，一般煞車所需距離，若以時速60公里之速度
      行進，自開始煞車至車輛完全停止，所需距離為44公尺（
      原證七號），此乃交通安全規則要求保持安全距離之理論
      依據），故若吳哲瑋依正常速限即60公里行進，則縱算其
      自90公尺前方見到原告掃街車，亦可安全的煞車停止或變
      更車道。故被告抗辯吳哲瑋無法在短時間換車道，即屬無
      據。
  ３、再者，有關警示燈設置與開啟之問題：
    (1)本件原告掃街車於執行公務時確有開啟警示燈。
    (2)退步言之，道路交通標誌標線號誌設置規則第143 條規定
      ：「移動性施工標誌，用以警告前方道路短暫施工，車輛
      駕駛人應減速或變換車道行駛。懸掛於工程車輛及機械之
      後方。本標誌為澄底黑色圖案邊線，具反光性，背面斜插
      澄色旗幟二面。圖例如左：……」（原證八號）故依法律
      規定，原告掃街車於施工時，僅須懸掛澄底黑色圖案邊線
      ，具反光性，背面斜插澄色旗幟二面之標誌於工程車輛後
      方，即屬適法，並無任何法律要求必須裝置警示燈或開啟
      警示燈。本件中，原告掃街車皆依前開法律規定設置標誌
      （參原證一號），並無違誤。
    (3)又依前開法律規定，原告並無虞施工車輛加裝警示燈之義
      務，而原告掃街車之所以裝置警示燈，主要係於夜間或天
      色陰暗時，為更求安全，而另行主動加裝，此並非法律上
      之義務。故被告抗辯原告掃街車無開啟警示燈而認有過失
      ，即非法律上之依據。
    (4)況本件案發之時為上午11時左右，視線清楚，故原告縱無
      開啟警示燈，亦不影響後方駕駛人之視線，故被告主張原
      告掃街車車頂上無開警示燈，與本件車禍之發生，並無任
      何因果關係。
    (5)至於被告復舉93年10月11日無意間拍攝之照片欲證明本件
      掃街車無開啟警示燈，原告否認之，蓋其照片縱屬實，亦
      不得即可率以證明本件掃街車無開警示燈。
  ４、另被告質疑車輛事故鑑定委員會之公正性，無非以其係依
      公路法第67條設立之機構，而隸屬交通部；且認為鑑定委
      員會並未同意被告當初之現場看測要求或覆議時未被通知
      列席等由而認該鑑定結論不可採。惟查，車輛事故鑑定委
      員會之法源雖為公路法，然由於本件發生地係在省道縣道
      之區域，故其並非交通部之隸屬機關，而係隸屬在省（市
      ）政府下（公路法第67條第2 項參照），被告就此容有誤
      會。再查，車輛事故鑑定委員會之組成成員乃遴聘相關之
      專家學者組成，其公正性應無疑異。至於鑑定委員會是否
      決定至現場勘測或要求被告列席，亦不影響其鑑定結論之
      正確性，良以各鑑定委員均為專業，其所為鑑定意見尚不
      因兩造當事人之片面主張而得左右，且事實上，覆議過程
      中，原告亦未收到覆議委員會之通知列席。
(五)有關本件損害賠償金額：
  １、查本件原告因吳哲瑋之過失因此所受之損害，應為原告所
      支出之全部修繕費用58萬元，不應扣除折舊。
  ２、若鈞院認為應扣除折舊部分，則依原告94年5 月12日所附
      之原證五號可知，僅應扣除有關材料部分之折舊，工資部
      分並無折舊問題。
(六)證據：提出桃園縣警察局道路交通事故證明書（93年2 月24
    日編號：0000000）、 桃園縣政府警察局大園分局道路交通
    事故現場圖、車禍照片、現場照片、契約書（93保機-001）
    、109-QN國瑞牌掃路車修復投標標價清單、交通部公路總局
    第一區養護工程處開標記錄（93年4 月27日上午10時）、名
    隆汽車股份有限公司投標廠商聲明書、國瑞牌掃路車委外整
    修招標規範、名隆汽車股份有限公司93年4 月26日保固切結
    書、臺灣桃園地方法院檢察署93年2 月19日相驗屍體證明書
    、交通部91年8 月14日交人字第0910007887號令、交通部公
    路總局91年8月15日91交路人力字第9181584號任免遷調通知
    書、臺灣省車輛行車事故覆議鑑定委員會94年1 月28日府覆
    議字第0930101316號函、汽車新領牌照登記書、臺灣省桃園
    縣區車輛行車事故鑑定委員會93年9 月17日桃鑑字第931003
    號鑑定意見書、109-QN國瑞牌掃路車修復契約編號93保機-0
    01工料分析表等影本為證據。
二、被告方面：
    聲明：請求駁回原告之訴及假執行之聲請；並陳明如受不利
    之判決，願供擔保請求免為假執行。其陳述及所提出之證據
    如下：
(一)被告否認吳哲瑋有過失侵權行為：
  １、被告乙○○、甲○○之子吳哲瑋於93年2 月18日日上午11
      時駕駛大貨車3F-295號，行經西濱快速道路（與台十五線
      共線路段）即台十五線27.96 公里處，在內側車道上從後
      撞到原告所有正在執行掃街之車號編號109-ON掃街車而不
      幸身亡。原告以掃街車之損害係可歸責於吳哲瑋事由而受
      損，依民法侵權行為規定，以被告吳、王二人為吳哲瑋之
      繼承人及大貨車登記為欣野貿易有限公司所有，當時正執
      行公務，對欣野貿易有限公司與吳、王二人請求連帶賠償
      58萬元。惟民法第184 條第1項前段所指「過失」，無論
      係行為人應注意而未注意或應盡善良管理人責任，皆係指
      行為人得預見行為之侵害結果而未為避免而言。本件原告
      執行掃街工作並未在道路前方放置執行工務警示標誌，且
      大白天，任何人實無法預見此時會出現時速只有5 公里以
      下之掃街車執行工作（依一般人之認知，掃街車通常係在
      晚上或清晨人車較少時執行工務）。
  ２、如果原告掃街車在直線道路上工作，吳哲瑋尚可以從前方
      看到遠方狀況，但因原告在車道彎曲（設有彎曲標誌）終
      止後57公尺內側車道處工作，吳哲瑋實無法從遠處預見。
  ３、原告掃街車執行工作時應將車身警示燈全部開啟，但原告
      僅開啟車後下面警示燈，而車後車頂上則未開，業經事發
      到現場處理警員在桃園地檢署作証証實。如果原告開啟車
      頂上警示燈，以吳哲瑋亦駕駛大型貨車之高度，絕對有助
      其發現前方有執行工務而得以避開，吳哲瑋亦不會英年冤
      死。但原告抗辯依道路交通標誌標線號誌沒置規則第143
      條規定，只有號掛橙底黑色圖案邊線具反光性，背面斜插
      橙色旗幟2 面即屬適法，並無法律要求必須裝置警示燈或
      開啟警示燈，原告之所以裝置係為夜間或天色陰暗時，為
      求更安全而主動加裝，此非法律義務，且事發當時大白天
      警示燈開或關不影響視線，與車禍發生無任何因果關係。
      惟查警示燈開啟與否乃一般人民對工務車是否執行工作之
      判斷，本件原告既在執行公務，自應將車上之警示燈全部
      開啟。車頂上之警示燈比車後下面之警示燈，對從前後方
      來車更具有警示作用，但原告有此二設置，竟只開一個設
      備，自屬未盡警示責任。如果吳哲瑋應負過失責任，則被
      告亦有過失，不應將責任全部推給吳哲瑋。
  ４、依鈞院94.6.1事發路段現場勘測得知，事發路段內外測均
      有大型車行使，自車禍地點車尾處車道中間（內側）以人
      站立高度向北看，可以看到路旁消防柱標誌，但黃色箭頭
      標誌則無看到。死者吳哲瑋駕車在內側（最左邊），以當
      時駕駛位罝，在入彎起點及頂點皆無法看到前方有掃路車
      以時速5 公里執行掃街工作。換言之，從灣道終點後始能
      看到車前狀況。從灣道終點至車禍車尾距離57.2公尺，濱
      西快速道路時限80公里，每秒秒速22.2公尺，則在距離57
      .2 公 尺內有無可能在2.6 秒內（57.2/22.22=2.6），甚
      至更短時間（因為撞擊點更早）， 有更換車道避開從後
      面撞擊？易言之，可否苛責死者在2.6 秒內，甚至更短時
      間內，換車道。從車禍現場圖及照片，顯示死者已發現車
      前路況在轉換車道，但時間仍嫌不夠，駕駛座（左方）撞
      到掃街車右後方直角處，當場死亡（如果不換車道正撞，
      也許後果不會如此嚴重）。如果不可苛責死者在2.6 秒內
      或更早換車道，則對原告損害之發生，死者實無應注意而
      未注意，原告請求侵權行為損害賠償即無理由。
(二)桃園車輛事故鑑定委員會鑑定意見及覆議決定不得做為判決
    之依據：
  １、該二委員會鑑定所依據之桃園縣警察局交通隊大園交通分
      隊所制之交通事故現場圖與事實不符，且覆議會議時並未
      通知當事人出席陳述意見，從實體上或程序上，該鑑定報
      告皆不得做為判斷之依據。
  ２、上述車輛事故鑑定委員會及覆議委員會皆係依公路法第67
      條所設立，隸屬交通部，與原告屬同一機關。原告球員兼
      裁判，理應回避而未回避，其鑑定怎堪無偏頗而有公信力
      。雖原告主張委員會成員係遴聘相關學者專家，且隸屬縣
      、市政府，其公正性應無問題。惟查該等委員會雖非直接
      隸屬原告，但其仍在同一交通體系內，交通部仍為其上級
      指導機關，不免官官相護，其鑑定仍無免偏頗，仍不具公
      信力。
(三)關於損害金額：凡商品之價值皆由材料與人力創造而成，鈞
    院應就原告請求全部金額，按原告使用年限扣除折舊後計算
    之，否則有失公平。
(四)、 對原告下列主張，被告否認之:
  １、原告94.7.26 所陳報鈞院之自製表示視線距離之照片，被
      告否認之。
  ２、原告主張系爭路段時速60公里，並提出照片（原証六）証
      明之。但此照片係指何路段？何時拍攝？可否代表當時事
      發狀況即限速六十公里？皆有疑問，被告否認之。如以系
      爭道路台十五線由西濱快速道使用，既稱快速道表示時速
      至少70、80以上。現場履堪時，鈞院亦目睹當場行車速度
      非只有60十公里。如以一般人對快速道時限至少70公里以
      上之認識，吳哲瑋要在道路彎曲終止後發現原告車輛後開
      始煞車，至少要58公尺才能煞住，但原告係在58公尺以內
      工作，吳哲瑋撞到原告係在必然發生範圍，即使吳哲瑋已
      盡注意義務，要煞車亦已來不及，仍不免發生事故。況上
      開所述乃係一般肇事所需距離，尚不及個人特殊狀況及路
      況（例如本件肇事前道路有彎曲），故本件就當場路況及
      原告未置警示標誌，實不應苛責吳哲瑋未盡注意義務而負
      擔過失責任。
(五)證據：提出車輛行車事故鑑定及覆議作業辦法、公路法（節
    本）、甲○○93年10月15日提出於臺灣桃園地方法院檢察署
    刑事聲請狀（93年度桃檢清致93相字第402 號）、交通工程
    手冊、照片、道路交通事故現場圖、限速標字照片、汽車安
    全駕駛手冊煞車距離與車輛衝擊、道路交通標誌標線號誌設
    置規則（節本）等影本為證據，並聲請至現場履勘。
參、本院依職權向臺灣桃園地方法院檢察署調取94年度偵字第61
    11號偵查卷宗（含93年度相字第402 號卷），並依聲請至現
    場履勘。
肆、得心證之理由：
一、原告主張其所有之車號109-QN號國瑞牌掃路車於93年2 月18
    日上午11時許，在桃園縣大園鄉省道台15線27K+960 路段南
    下內側車道執行掃街作業時，遭訴外人吳哲瑋駕駛車號3F-2
    97號大貨車自後撞及，使原告所有之前述掃路車受損，而訴
    外人吳哲瑋則因受傷不治死亡等事實，並有原告提出之桃園
    縣警察局道路交通事故證明書（93年2月24日編號：0000000
    ）、桃園縣政府警察局大園分局道路交通事故現場圖、車禍
    現場照片、臺灣桃園地方法院檢察署93年2 月19日相驗屍體
    證明書等影本（見本院93年重調字第147號調解卷第8頁以下
    ）在卷可參，被告亦不爭執前述時地發生車禍之事實，惟抗
    辯稱訴外人吳哲瑋駕駛大貨車對於車禍之發生並無過失等語
    ，則原告關於本件車禍發生之事實，當堪信為真實。
二、關於本件車禍之肇事及賠償責任部分：原告主張前述車禍路
    段之行車速限為60公里，且原告所有之掃路車依規定設置移
    動式施工標誌，本件車禍之發生乃訴外人吳哲瑋駕駛大貨車
    過失，造成車禍之發生，並使原告所有之掃路車損壞等情，
    則為被告所否認，並抗辯稱系爭車禍之發生並非訴外人吳哲
    瑋駕駛之過失所致，訴外人吳哲瑋不須負肇事責任等語。經
    查：
(一)原告所有之車號109-QN號掃路車於93年2 月18日上午11時許
    ，在桃園縣大園鄉省道台15線27K+960 路段南下內側車道執
    行掃街作業，遭訴外人吳哲瑋駕駛車號3F-297號大貨車自後
    撞擊，導致車輛因撞擊而跨越道路中央安全島等事實，為兩
    造所不爭執，且有現場照片及道路交通事故現場圖影本在卷
    可稽（見本院調解卷第9 頁以下），雖被告抗辯稱前述桃園
    縣警察局交通隊大園交通分隊繪製之道路交通事故現場圖將
    道路彎道繪成直線道路，與現場狀況不符一節，經查，任何
    顯現現場狀況之圖示，均可能因取用之比例尺不同，而無法
    將全部狀況予以顯現，而卷附警繪道路交通事故現場圖因比
    例尺關係，彎道自有於圖示中類似直線道路之可能，且據本
    院勘驗結果，其所標示之電桿編號漏記「右3 」字樣（正確
    應為「竹圍分線84支7支3A右3」），惟參照現場照片所示，
    仍可認定前述警繪道路交通事故現場圖與車禍現場狀況相符
    ，自得作為本件車禍肇事原因判斷之依據，合先敘明。
(二)依據本院至現場履勘所得結果，前述車禍現場路段為彎道後
    之直線道路，「自彎道頂點外側向北測量到直線（入彎處）
    距離63米，向南測量至直線處（彎道終點）距離63.5米。外
    側彎道寬度3.7 米。自彎道終點到車禍車尾處距離57.2米。
    自彎道起點（入彎處）道路外側向南無法直接目視車禍地點
    （被告訴訟代理人自行從內側向南看亦稱無法直接目視車禍
    地點）。從彎道頂點道路外側可直接目視車禍地點，內側可
    目視車禍地點之車道線（被告訴訟代理人稱該處仍無法目視
    車禍地點）。自車禍地點車尾處車道中間（內側）以人的站
    立高度向北可直接看到路旁消防栓標誌，內側黃色箭頭標誌
    無法看見。」，此有本院94年6月1日勘驗筆錄在卷可參（見
    本院卷第62、63頁），可見車禍現場確係彎道後直線路段，
    依據本院勘驗所得，自彎道頂點至外側至彎道終點為63.5米
    ，而自彎道終點處外側至前述警繪道路交通事故現場圖所標
    示之訴外人吳哲瑋所駕駛之大貨車車尾位置則為57.2米，則
    自彎道頂點至車禍發生地點之訴外人吳哲瑋駕駛之大貨車車
    尾處之距離應為120.7 米之事實，應堪認定。又本件車禍發
    生之地點桃園縣大園鄉省道台15線指標27K+960 路段為雙向
    四車道路段，南下車道為雙線車道，道路中央有分隔島，此
    有照片及前述照片可參，且車禍發生當時，中央分隔島所栽
    植之樹木應屬新種，樹葉稀疏，僅有枝幹而已（見本院調解
    卷第10頁至第12頁照片），而至本院於94年6 月1 日履勘時
    ，中央分隔島所栽植之樹木業已長出樹葉之事實，亦有原告
    所提出之照片可參（見本院卷第73頁至第79頁照片），而該
    路段於指標27公里處原為南下三車道，於該處逐漸減縮道路
    寬度為南下二車道，至前述本院履勘之彎道處業已減縮為南
    下二車道，亦有原告提出之照片可稽（見本院卷第89頁，照
    片中有27公里之指標，亦可見車道縮減之三角形警告標誌牌
    及圓形行車速度限制標誌牌），則此部分事實亦堪認為真實
    ，而得為判決之基礎。
(三)按「行車速度，依速限標誌或標線之規定，無標誌或標線者
    ，應依左列規定：一、行車時速不得超過五○公里。但在未
    劃設車道線、行車分向線之道路，或設有快慢車道分隔線之
    慢車道，時速不得超過四○公里。二、行經彎道、坡路、狹
    路、狹橋、隧道、泥濘或積水道路、無號誌之交岔路口、道
    路修理地段或行近工廠、學校、醫院、車站、會堂、娛樂、
    展覽、競技等公共場所出、入口及其他人車擁擠處所，或因
    雨霧致視線不清或道路發生臨時障礙時，均應減速慢行，作
    隨時停車之準備。」，道路交通安全規則第93條第1 項定有
    明文。又按「汽車行駛時，駕駛人應注意車前狀況及兩車併
    行之間隔，並隨時採取必要之安全措施。」，亦為道路交通
    安全規則第94條第3 項所明定。再按「汽車在雙向四車道行
    駛時，應依左列規定：一、大型汽車除超越同一車道之前車
    或準備左轉彎外，均不得在內側車道行駛。但在市區○○○○道道路行駛時，不在此限。」，道路交通安全規則第98條
    第1項第1款規定甚明。本件訴外人吳哲瑋駕駛之車輛為大貨
    車，乃兩造不爭執之事實，並有照片附卷可稽（見本院調解
    卷第10頁照片），且依據該照片所示車禍現場狀況，原告所
    有之掃路車右後方遭訴外人吳哲瑋駕駛之大貨車左前方撞及
    ，原告所有之掃路車因遭自後撞擊而橫跨於道路中央分隔島
    上，訴外人吳哲瑋所駕駛之大貨車因係左前方撞及原告所有
    掃路車右後方，大貨車駕駛座凹陷毀損；至於大貨車駕駛人
    即訴外人吳哲瑋因車禍受傷，經送醫後因傷重於93年2 月18
    日上午12時10分在桃園敏盛醫院大園分院不治死亡，亦有臺
    灣桃園地方法院檢察署93年2 月19日相驗屍體證明書影本可
    參（見本院調解卷第25頁），則足堪以認定本件車禍之發生
    乃因訴外人吳哲瑋駕駛大貨車自後撞及原告所有之掃路車所
    致之事實。而訴外人吳哲瑋駕駛之大貨車於發生車禍後之位
    置為跨於前述路段南下車道之內外車道車道線（白色虛線）
    上，可見當時訴外人吳哲瑋在車禍發生前之行駛車道為南下
    內側車道，於發現前方有原告之掃路車在內側車道之時，企
    圖變換至外側車道，但因變換不及而使該大貨車行駛於內外
    車道間之車道線上，並使該大貨車左前方駕駛座直接撞及原
    告所有之掃路車右後方車體，則訴外人吳哲瑋駕駛大貨車並
    未遵守前述道路交通安全規則第98條第1項第1款規定之大型
    車除超車或準備左轉彎之外，應行駛於外側車道之規定，且
    該路段為位於郊外之公路，並非在市區○○○○道，則訴外
    人吳哲瑋駕駛大貨車行駛於前述路段，有違道路交通安全規
    則第98條第1項第1款規定之事實，當堪以認定。再者，前述
    車禍地點即省道台15線27K+960 路段，為甫出彎道之路段，
    而省道台15線指標27公里處，又有道路寬度縮減，由單向三
    車道減縮為單向二車道，其道路行車速度限制為60公里，此
    有前述原告提出之照片可參，汽車駕駛人行經此種道路寬度
    、車道有減縮之路段，自應特別提高其注意力，以維行車安
    全，且行經彎道，一般汽車駕駛人均會減低其行車速度，以
    便順利過彎，而前述路段於發生車禍當時，道路係新築瀝青
    路面，於行車速度為每小時60公里之時，煞車距離為44公尺
    （參交通部全球資訊網道安宣導資料），訴外人吳哲瑋所駕
    駛之車輛為大貨車，其煞車距離因車體較重關係，煞車距離
    自應相應加長，惟前述車禍發生之路段固係出彎道後之直線
    道路，然於行駛至彎道頂點，即應可發現出彎道後之直線道
    路狀況，如前述，依據本院履勘結果，自彎道頂點至發生車
    禍之地點距離為120.7 公尺，則訴外人吳哲瑋如注意車前狀
    況，自得行駛至彎道頂點處，已經得以發現南下內側車道上
    有原告所有掃路車，倘當時即採取減速、煞車之反應措施，
    自有充裕之空間可以安全煞停其所駕駛之大貨車，然訴外人
    吳哲瑋所駕駛之大貨車卻未在原告所有之掃路車後方停車，
    卻於意圖變換車道之中撞及原告所有之掃路車，其原因當是
    訴外人吳哲瑋並未採取減速煞車之反應，而係企圖以變換車
    道至外側車道方式閃避行駛於內側進行掃路工作之原告所有
    掃路車，或是誤以為原告之掃路車行駛速度或許稍慢於訴外
    人吳哲瑋駕駛之大貨車速度，但仍係以高速向前行駛，至甚
    為接近之時方發覺該掃路車乃係以低速進行掃路工作，而其
    間距離已經不足訴外人吳哲瑋煞停大貨車所致，則本件車禍
    之發生，當係因訴外人吳哲瑋未遵守大型車應行駛於外側車
    道之規定，復未注意車前狀況，隨時採取必要之安全措施所
    致，本件車禍之肇事原因應由訴外人吳哲瑋負擔之事實，當
    堪認定。又本件車禍經臺灣桃園地方法院檢察署檢察官囑託
    臺灣省桃園縣區車輛行車事故鑑定委員會鑑定結果認為：「
    吳哲瑋駕駛自大貨車疏未注意車前狀況自後追撞前車為肇事
    原因。詹酉生（原告所有掃路車駕駛）無肇事因素。」，又
    囑託臺灣省車輛行車事故覆議鑑定委員會覆議鑑定，亦照原
    鑑定意見，此有臺灣省桃園縣區車輛行車事故鑑定委員會93
    年9 月17日桃鑑字第931003號鑑定意見書、臺灣省車輛行車
    事故覆議鑑定委員會94年1 月28日府覆議字第0930101316號
    函影本各一件在卷可參（見本院卷第36頁、第38至39頁），
    亦同此認定。至於被告抗辯稱原告之掃路車自車道彎曲終止
    後57公尺內側車道工作，訴外人吳哲瑋無從自遠處預見，然
    出彎道後之直線車道上之狀況，汽車駕駛人於行駛至彎道頂
    點即可看見，無須至彎道結束銜接直線道路路段處方得發現
    ，且自彎道結束處至原告掃路車工作被撞及處，亦有57.2米
    之距離，訴外人吳哲瑋縱使至彎道終止處方發現前方道路狀
    況，亦足以採取適當之反應措施，被告以此抗辯訴外人吳哲
    瑋駕駛並無過失一節，並無可採；再者，原告所有之掃路車
    車後懸掛橙色方形移動性施工標誌，並斜插橙色旗幟二面，
    此有現場照片可參，其設置方式合於道路交通標誌標線號誌
    設置規則第143 條規定之設置方式（參本院卷第91頁），後
    方汽車駕駛人自應注意前方道路狀況，被告以此作為訴外人
    吳哲瑋無須負肇事責任之論據，尚非可採，而原告車後上方
    固設有道路交通標誌標線號誌設置規則未規定之黃色警示燈
    ，下方裝設有紅色警示燈，然不論其於車禍當時有無點亮該
    二警示燈，並不因此而使原告所有掃路車之駕駛人負肇事責
    任，被告此部分抗辯亦非可採；至於於本院至現場履勘時，
    有甚多大型車輛行駛於內側車道，此乃違反道路交通安全規
    則之行為，自非可作為認為訴外人吳哲瑋亦採同種駕駛行為
    即為無過失，且前述車禍路段為彎道，行車速度限制為60公
    里，縱使為被告抗辯之80公里，其煞車距離亦為76公尺，以
    訴外人吳哲瑋可得發現前方道路之彎道頂點為準，距離原告
    所有掃路車被撞及之地點亦有足夠之距離供訴外人吳哲瑋反
    應，被告以彎道終點為計算標準自無可採；而本件車禍之發
    生肇事責任應由訴外人吳哲瑋負擔已如前述，被告雖抗辯稱
    臺灣省桃園縣區車輛行車事故鑑定委員會、臺灣省車輛行車
    事故覆議鑑定委員會俱為隸屬於交通部之機關，與原告屬同
    一機關，其鑑定結果並無公信力一節，惟本院參酌前述證據
    資料及兩造辯論意旨，認定該二鑑定委員會之鑑定意見當屬
    可採，從而，原告主張本件車禍之發生肇事責任均應由訴外
    人吳哲瑋負擔之事實，當屬可採，被告之抗辯則無可取。
(四)原告損害之範圍：按因故意或過失，不法侵害他人之權利者
    ，負損害賠償責任。故意以背於善良風俗之方法，加損害於
    他人者亦同。民法第184條第1項定有明文。本件原告主張其
    所有之前述掃路車，因遭訴外人吳哲瑋駕車撞及受損，為修
    復上開掃路車支出合計58萬元之費用部分，有原告提出之招
    標文件及契約書影本可為證據（見本院調解卷第15頁至第14
    頁），原告此部分主張自堪信為真實，而其中材料費部分合
    計為100,700元，工資部分合計為479,300元，有原告提出之
    名隆汽車股份有限公司109-QN國瑞牌掃路車修復契約編號93
    保機-001工料分析表影本可為證據（見本院卷第57頁），則
    其中工資部分乃屬民法第213條第3項規定回復原狀之必要費
    用，並無扣除折舊問題，被告抗辯稱工資部分亦應扣除折舊
    一節，並無可採；至於材料部分，因原告使用該掃路車相當
    時間，自應扣除折舊，以免債權人反受有超過其損害範圍之
    利益。而查，系爭掃路車為92年11月11日領牌使用，有汽車
    新領牌照登記書影本可稽（見本院卷第37頁），至93年2 月
    18日發生車禍為止，原告已使用3個月又8日（即3.27月），
    依定率法每年扣除20% 之折舊，未滿一年部分依比例計算，
    則本件系爭掃路車之材料費部分自應扣除5.45% 之折舊，則
    原告所得請求加害人賠償之材料費部分應為原價之94.55%，
    即為95,212元（元以下四捨五入）。從而，原告所得向加害
    人請求賠償之修復系爭掃路車之金額即合計為574,512 元。
    原告於此金額範圍內之主張方屬有理由，其超過此數額部分
    之主張則非有理由。
三、被告乙○○、甲○○部分：按繼承人自繼承開始時，除本法
    另有規定外，承受被繼承人財產上之一切權利、義務。但權
    利、義務專屬於被繼承人本身者，不在此限。民法第1148條
    定有明文。本件被告乙○○、甲○○等二人乃訴外人吳哲瑋
    之父母，而訴外人吳哲瑋已經死亡，被告乙○○、甲○○等
    二人為訴外人吳哲瑋之繼承人等事實，為兩造所不爭執，自
    堪信為真實。而訴外人吳哲瑋駕車撞及原告所有之前述掃路
    車，致該掃路車受有損害，原告為修復該掃路車而支出58萬
    元，其得向加害人請求賠償之金額為574,512 元等情，應可
    採取，已如前述，則原告主張被告乙○○、甲○○等二人應
    繼承訴外人吳哲瑋對於原告所負之侵權行為損害賠償責任所
    應負之債務，而請求被告乙○○、甲○○等二人應連帶賠償
    原告上述金額，於原告所得請求之數額範圍內，自應認為有
    理由，其超過該數額部分則非有理由。
四、被告欣野貿易有限公司部分：受僱人因執行職務，不法侵害
    他人之權利者，由僱用人與行為人連帶負損害賠償責任。但
    選任受僱人及監督其職務之執行，已盡相當之注意或縱加以
    相當之注意而仍不免發生損害者，僱用人不負賠償責任。民
    法第188條第1項定有明文。本件原告主張被告欣野貿易有限
    公司為訴外人吳哲瑋之僱用人，而訴外人吳哲瑋乃係執行被
    告欣野貿易有限公司之職務時發生車禍等事實，亦為被告所
    不爭執，則原告此部分主張亦堪採取。原告又主張訴外人吳
    哲瑋因執行業務之過失，駕車撞及原告所有之掃路車，致該
    掃路車受損，不法侵害原告之權利，應與其受僱人即訴外人
    吳哲瑋對原告負連帶賠償責任，且原告為修復該掃路車而支
    出58萬元，其得向加害人請求賠償之金額為574,512 元等情
    ，應屬可採，已如前述，則原告主張被告欣野貿易有限公司
    應與其受僱人即訴外人吳哲瑋對原告負連帶賠償之責任，而
    訴外人吳哲瑋已經死亡，則被告欣野貿易有限公司自應與訴
    外人吳哲瑋之繼承人即被告乙○○、甲○○等二人共負連帶
    賠償責任，自應認為可採。從而，原告請求被告被告欣野貿
    易有限公司應與被告乙○○、甲○○等二人負連帶賠償原告
    上述金額，於原告所得請求之數額範圍內，自應認為有理由
    ，其超過該數額部分則非有理由。
五、綜上所述，原告請求被告乙○○、甲○○、欣野貿易有限公
    司等三人應連帶賠償其修復掃路車之損害，於574,512 元及
    自起訴狀繕本送達被告翌日即93年9 月15日起至清償日止按
    法定利率年息百分之五計算之遲延利息之範圍內為有理由，
    應予准許；至於原告之請求超過該數額部分則為無理由，應
    予駁回。
伍、假執行之宣告：兩造均陳明願預供擔保聲請宣告假執行或免
    為假執行，就原告勝訴部分，經核均無不合，爰分別酌定相
    當之擔保金額就原告勝訴部分俱准許之；至於原告其餘假執
    行之聲請，因該部分訴之駁回而失所附麗，應併予駁回。
陸、本件事證已臻明確，兩造其餘主張及攻擊防禦方法與證據，
    經本院斟酌後，與本件判決結果已不生影響，故不一一論列
    ，附此敘明。
柒、結論：原告之訴為一部有理由，一部無理由，依民事訴訟法
    第385條第1項前段、第79條、第85條第2項、第390條第2 項
    、第392條第2項，判決如主文。
中　　華　　民　　國　　94　　年　　9 　　月　　29　　日
                  民事第一庭  法  官  許  瑞  東
以上正本證明與原本無異
如對本判決上訴，須於判決送達後20日內向本院提出上訴狀
中　　華　　民　　國　　94　　年　　9 　　月　　29　　日
                              書記官  賴  玉  芬
